【裁判字號】    88,自,307
【裁判日期】    891012
【裁判案由】    詐欺
【裁判全文】
臺灣板橋地方法院刑事判決                          八十八年度自字第三七號
    自  訴  人  辛○○
    自訴代理人  黃碧芬律師
    被      告  宇○○
    被      告  午○○
    共      同
    選任辯護人  辛武律師
右列被告因詐欺案件，經自訴人提起自訴及檢察官移送併辦（臺灣板橋地方法院檢察
署八十八年度偵字第一二ｏ八五、一六六七ｏ號），本院判決如左：
    主  文
午○○連續行使偽造私文書，足以生損害於他人，處有期徒刑貳年陸月。
宇○○無罪。
    事  實
一、午○○於民國八十六年八月一日，在台北縣三重市○○街五０號二樓，自任會首
    ，召集附表所示會員合組民間互助會，連會首共八十九會，每會會金新台幣（下
    同）二萬元，採內標方式，會期自八十六年八月一日起至九十年四月一日止，約
    定每月一日及十五日於上址開標。午○○於招組互助會前即已因積欠附表編號二
    至八、二十至二十二、二十三、二十四至二十五、二十八、二十九、八十八、三
    十、三十一至三十三、五十至六六等會員借貸款項，而同意上開會員以午○○應
    給付之借款利息抵繳彼等會員應繳交之部分互助會款，復於招組互助會後自八十
    六年十月十日起至同年十二月三十日止，先後向附表編號六十九、七十一、七十
    二之會員辛○○借得二百二十萬元，亦同意辛○○以午○○應給付之借款利息抵
    繳林某應繳交之部分互助會款。午○○隱瞞上情並未告知其他會員，復於八十七
    年三月間以其女兒名義貸款購買坐落台北縣三重市○○路十四號一樓房屋，致其
    每月應給付之借款利息之負擔更加沉重。終因會款資金周轉不靈，經濟狀況轉劣
    ，致無支付會款之能力，竟隱瞞此一事實，意圖為自己不法之所有，並基於偽造
    文書及詐欺取財之概括犯意，自八十六年八月一日收取會頭錢並第一次開標起至
    八十八年四月一日最後一次開標止，前後開標共四十一次，其中除附表編號一、
    十二、十三、十四、十八、十九、二十八、二十九、三十五、三十七、三十八、
    三十九、四十六、六十三、七十三、七十八、八十一、八十四共十八會之會員為
    自行投標之死會會員外（該等死會會員除洪玉粉於八十八年三月十五日得標外，
    其餘死會會員得標之確實日期不詳），午○○於徵得附表編號二至八（其中四會
    ）、十七、二十三、五十一、五十三、七十、八十二等共十會會員之同意後，由
    其借標（即由午○○以同意借標會員名義競標，待得標後，同意借標會員仍以活
    會方式繳交會款，差額則由午○○墊補）之外，先後於其他十三會開標之時間，
    在上址，連續十三次冒用其餘未同意借標之活會會員中之十三會會員之名義，偽
    造該等會員之姓名署押，填寫三千多元（確實金額不詳）投標標息金額於標單上
    ，表示該等會員以標單上之金額標取會款之意，持以行使，參與投標，標取會款
    ，足以生損害於被冒標之會員及其他活會之會員，所偽造之標單於開標當日即撕
    毀丟棄，並向被冒標會員以外之活會會員（即尚未得標者）佯稱各該期會款已分
    別由被冒標會員得標，以及向被冒標會員佯稱各該期會款已分別由其他會員標得
    等語，致活會會員（含被冒標會員）均不疑有詐，陷於錯誤，而先後按期交付各
    期二萬元會金扣除當次冒標標息之會款予午○○，午○○乃以此方法連續十三次
    詐得該十三期活會會款〔因午○○否認有冒標，復未供出每次冒標日期及該期之
    確實投標標息，致無從確實計算其每次之詐欺金額，惟若以最有利於午○○之方
    式計算，其冒標日期應為八十七年九月十五日至八十八年三月一日之每月一日及
    十五日，及八十八年四月一日（八十八年三月十五日由會員洪玉粉得標），投標
    標息依其供承為三千多元，以三千元計算，則依此基準計算，八十七年九月十五
    日時，已開標二十七次，死會應有二十七會，活會尚有六十一會，扣除該日得標
    之一會，午○○應可詐得活會會款一百零二萬元（《00000－0000》×
    ６０＝0000000），依此類推，午○○自八十七年十月一日後至八十八年
    三月一日之每期開標，分別可詐得活會會款一百萬三千元、九十八萬六千元、九
    十六萬九千元、九十五萬二千元、九十三萬五千元、九十一萬八千元、九十萬一
    千元、八十八萬四千元、八十六萬七千元、八十五萬元、八十三萬三千元，八十
    八年四月一日可詐得活會會款七十九萬九千元，合計午○○至少可詐得活會會款
    一千一百九十一萬七千元；然若以八十八年四月十五日停標，八十八年四月一日
    最後一次開標，共開標四十一次，加計八十六年八月一日收取之會頭款，則活會
    會員於停標後，在民事上每會可向會首午○○請求八十四萬元會款，十三會合計
    得請求一千零九十二萬元，以此基準計算，午○○共計可詐得一千零九十二萬元
    之會款，其中均包含自辛○○處詐得之一百九十萬五千元之會款，得款後，即將
    該等詐得會款逕自挪用。嗣於八十八年四月十五日，午○○因見無法隱瞞，又無
    力支付會款，乃宣布停止上開互助會之進行。
二、案經被害人辛○○提起自訴及台灣板橋地方法院檢察署檢察官移送併辦。
    理  由
壹、被告午○○部分
一、訊據被告午○○對於右揭部分互助會會員以利息抵繳會款、向自訴人借款二百二
    十萬元、於互助會進行期間貸款購屋及本件互助會開標次數等情供承不諱，惟矢
    口否認有冒標會款之詐欺及偽造文書犯行，辯稱本件互助會死會會員得標日期及
    金額伊不記得了，也未記錄下來，本件互助會實際開標四十一次，其中有十八會
    是實際來投標之死會，死會包含伊與張鄭梅花合夥之編號一，計有三會電子、申
    ○○、辰○○、巳○○、卯○○、壬○○、陳怜瓊、己○○、地○○、亥○○、
    麗梅、淑芬、阿蘭、癸○○等共二十三會同意讓伊借標，借標日期及投標標息金
    額，伊已不記得了，也沒有資料，但伊未冒標，也未詐騙會款，且除了自訴人辛○○及丙○○等人共十一會之會款尚未和解外，伊與其他會員均已和解了，更證
    明伊未冒標，也沒有詐騙會款之意云云。
二、經查，
（一）被告午○○辯稱本件有二十三會係伊向會員借標，並非冒標云云。惟查，經本
      院傳喚被告午○○所陳報同意借標之會員調查結果，會員鄭癸○○證稱以其先
      生宙○○名義參加編號六十七號一會，以伊名義參加編號七十號一會，二會均
      同意被告午○○借標，被告午○○向伊說要買房子需要錢，才給被告午○○借
      標，會款已以二成與被告午○○和解云云（見本院八十九年八月十日訊問筆錄
      ）、會員酉○○、丑○○證稱分別以「阿成」名義參加編號八十二號一會、以
      「鄭麗梅」名義參加編號二十三號一會，二人均同意被告午○○借標，但不知
      道被告午○○有無標到，若事先知道有會員以利息抵繳會款，就不會參加本件
      互助會云云（見本院八十九年五月十八日訊問筆錄）、會員未○○證稱伊與伊
      妻各參加編號五十一、五十三號一會，二人均同意被告午○○借標，若事先知
      道有會員以利息抵繳會款，就不會參加本件互助會，會款已以二成與被告午○○和解云云（見本院八十九年五月十八日訊問筆錄）、會員陳怜瓊證稱伊以伊
      及三會電子、申○○、辰○○、巳○○、卯○○、壬○○之名義各參加編號八
      及二至七號共七會，伊借四會給被告午○○借標，被告午○○向伊說要買房子
      需要錢，才同意被告午○○借標，伊不知道被告午○○有財務危機，否則就不
      會同意借標，會款已以二成與被告午○○和解云云（見本院八十九年七月十日
      訊問筆錄）。是被告午○○辯稱同意借標者有二十三會，惟到庭證稱同意借標
      者僅編號二至八號中之四會、十七、二十三、五十一、五十三、七十、八十二
      等共十會，尚有十三會，被告午○○不能證明係會員同意讓其借標。是核對已
      開標次數（四十一次）及實際自行投標之十八會死會，尚有二十三會死會可能
      係遭被告午○○冒標，再剔除前揭同意借標之十會之後，被告午○○於本件互
      助會於八十八年四月一日最後一次開標前，顯然至少冒標十三會，其空言辯稱
      本件四十一會死會中，有二十三會死會是向會員借標云云，核屬飾卸之詞，委
      無可採。
（二）參以被告午○○於偵查中，檢察官訊以對告訴人辛○○告訴其冒標會款有何意
      見﹖被告午○○供稱「之前因被倒會，我知道錯，也要還會員會款，我沒有逃
      避」云云（見一二ｏ八五號偵卷第十三頁反面），益見被告午○○於本件互助
      會確有冒標犯行無訛。
（三）被告午○○供稱「本件互助會未被會員倒會，但很多會員以利息抵繳會錢」云
      云（見一二ｏ八五號偵卷第三十五頁正面）、「本件互助會活會會均未欠繳會
      款，伊欠活會會員錢，則以利息抵繳會錢」云云（見一二ｏ八五號偵卷第七十
      九頁反面）、「除自訴人外，以利息抵繳會款者，均係招會前，伊就欠他們錢
      ，說好以利息抵繳，伊未將此情向其他會員講」云云（見一二ｏ八五號偵卷第
      八十頁正面），是被告午○○於招會時即已刻意向其他會員隱瞞其於招組互助
      會前即已因積欠附表編號二至八、二十至二十二、二十三、二十四至二十五、
      二十八、二十九、八十八、三十、三十一至三十三、五十至六六等會員借貸款
      項，而同意上開會員以其應繳付給上揭會員之借款利息抵繳該會員應繳交之互
      助會款，復向其他會員隱瞞於招組互助會後自八十六年十月十日起至同年十二
      月三十日止，先後向附表編號六十九、七十一、七十二之會員自訴人辛○○借
      得二百二十萬元，亦同意自訴人辛○○以同樣方式以借款利息抵繳互助會款之
      事實。又據證人即會員鄭李素碧供稱被告午○○未將有會員係以利息抵繳會款
      一事告知伊，若事先知道，伊不會參加本互助會云云（見一二ｏ八五號偵卷第
      八十頁正、反面）、證人吳麗環證稱伊以「王碧霞」名義參加，是活會，未被
      冒標，不知有會員以利息抵繳會款情事云云（見一二ｏ八五號偵卷第八十六頁
      正、反面）、證人李雲卿、子○○、玄○○均證稱是活會，由被告午○○主持
      開標及收錢，不知利息抵繳會錢情事云云（見一二ｏ八五號偵卷第八十六頁反
      面、八十七頁正面）、證人戊○○、庚○○證稱是活會，不知何人被冒標云云
      （見一六六七ｏ號偵卷第二十一頁反面）、證人天○○、戌○○、玄○○均證
      稱是活會云云（見一六六七ｏ號偵卷第二十二頁正面）等供述，可知本件活會
      會員係因被告午○○隱瞞上揭事實，施用詐術，致該等活會會員陷於錯誤而同
      意借標並繳交活會會款，足見被告午○○於本件亦有詐欺取財之犯行無訛。
（四）參以證人天○○供稱丙○○、玄○○、戌○○被冒標云云（見一六六七ｏ號偵
      卷第二十二頁正面）、證人丙○○供稱戌○○、玄○○、天○○被冒標云云（
      見一六六七ｏ號偵卷第二十二頁正面）、證人丁○○供稱被冒標一會云云、證
      人寅○○供稱至少被冒標一會云云（均見本院八十九年二月二十九日訊問筆錄
      ）、證人玄○○、天○○、庚○○均供稱不知有無被冒標云云（見本院八十九
      年二月二十九日訊問筆錄）等證詞，及被告所供本件互助會開標時，有寫會員
      名字之標單云云（見本院八十九年九月二十六日審判筆錄），益徵被告午○○
      於本件確有冒用活會會員標單投標之偽造文書犯行無誤。
（五）被告午○○供稱八十七年三月間貸款購買約值一千三百萬元房屋給伊女兒云云
      （見本院八十九年二月二十九日訊問筆錄），核與證人即會員丑○○所供被告
      午○○向伊借二百萬元買房子云云（見本院八十九年五月十八日訊問筆錄）等
      情相符，是被告午○○於招組互助會時已因積欠前開會員借款，而以其應繳之
      利息與該等會員應繳之會錢相抵於先，復舉債貸款買屋於後，其顯然明知本件
      互助會遲早須停會，且其無力清償活會會員會款，猶冒標會款，其於本件有不
      法所有之詐欺意圖，已甚為灼然。
（六）本件被告午○○先後冒標十三會所詐得之活會會款，其確實金額因被告午○○
      否認冒標，復未供出每次冒標日期及該期之確實投標標息金額，致無從確實計
      算其每次之詐欺金額，惟因被告午○○供稱其每次借標之投標標金為三千多元
      云云（見本院八十八年十月四日訊問筆錄），而證人即會員洪玉粉證稱八十八
      年三月十五日是其得標云云（見一二ｏ八五號偵卷第五十八頁反面），是若以
      最有利於被告午○○之方式計算，其冒標日期應為八十七年九月十五日至八十
      八年三月一日之每月一日及十五日，及八十八年四月一日（八十八年三月十五
      日由會員洪玉粉得標），投標標息依其供承為三千多元，以三千元計算，則依
      此基準計算，八十七年九月十五日時，已開標二十七次，死會應有二十七會，
      活會尚有六十一會，扣除該日得標之一會，被告午○○應可詐得活會會款一百
      零二萬元（《00000－0000》×６０＝0000000），依此類推
      ，被告午○○自八十七年十月一日後至八十八年三月一日之每期開標，分別可
      詐得活會會款一百萬三千元、九十八萬六千元、九十六萬九千元、九十五萬二
      千元、九十三萬五千元、九十一萬八千元、九十萬一千元、八十八萬四千元、
      八十六萬七千元、八十五萬元、八十三萬三千元，八十八年四月一日可詐得活
      會會款七十九萬九千元，合計被告午○○至少可詐得活會會款一千一百九十一
      萬七千元；然若以八十八年四月十五日停標，八十八年四月一日最後一次開標
      ，共開標四十一次，加計八十六年八月一日收取之會頭款，則活會會員於停標
      後，在民事上每會可向會首被告午○○請求八十四萬元會款，十三會合計得請
      求一千零九十二萬元，以此基準計算，被告午○○共計可詐得一千零九十二萬
      元之會款，其中均包含從自訴人辛○○處詐得之一百九十萬五千元之會款。
（七）本件復有自訴人提出之被告午○○本件之債權債務清單（附於一二ｏ八五號偵
      卷第四十九頁）及附表之本件互助會會單在卷足資佐證。本件事證明確，被告
      午○○犯行洵堪認定，應予依法論科。
二、查被告午○○偽造會員之標單填載會員姓名及投標利息金額於標單上，行使冒標
    ，依民間互助會之習慣，該標單係特定會員以一定之金額表示投標互助會之用意
    ，亦即該金額係標取會款之利息，該姓名係標取會款之會員，而足以表示一定用
    意之證明，故該標單依刑法第二百二十條第一項之規定，為以文書論之私文書。
    本件被告午○○先後冒用不詳之活會會員之名義，在標單上書寫其等姓名及所出
    利息，表示各該姓名人願出所書利息金額標取會款，並持以行使投標而得標，使
    當次被冒標會員及其他活會會員陷於錯誤而交付會金二萬元扣除冒標標息之會款
    ，核其所為，係犯刑法第二百十六條、第二百二十條第一項、第二百十條之行使
    偽造（準）私文書罪及同法第三百三十九條第一項之詐欺取財罪。被告午○○偽
    造署押為偽造私文書之部分行為，不另論罪。又被告午○○偽造標單後復持以行
    使投標，所為偽造私文書之低度行為，應為行使偽造私文書之高度行為所吸收，
    亦不另論罪。被告午○○每次冒標詐欺行為，使各期活會會員陷於錯誤，而各交
    付會款，其詐欺對象包含當次及前次被冒標會員、其他之活會會員，同時侵害多
    數人之財產法益，乃一行為觸犯數罪名之同種想像競合犯，均應從一重之詐欺取
    財罪處斷。又被告午○○先後多次行使偽造私文書及詐欺取財之犯行，均時間緊
    接，犯罪構成要件相同，顯係均基於概括犯意為之，同為連續犯，應分別依刑法
    第五十六條之規定以一罪論，並加重其刑。另被告午○○所為上開連續行使偽造
    私文書罪與連續詐欺取財罪二罪間，有方法結果之牽連關係，應從一重之連續行
    使偽造私文書罪處斷。爰審酌被告午○○因理財不當，致資金周轉不靈，竟貪圖
    非分之財，利用會員對其信賴而冒標，其先後行使偽造私文書及詐欺之次數計十
    三次之多，被害人共計數十人，詐取金額高達一千多萬元，影響社會經濟秩序匪
    淺，及與會員亥○○等多數會員已成立民事和解，惟尚未與會員丙○○及自訴人
    等共十一會之會員達成民事和解，業據被告午○○供明在卷，並有債務清償還款
    協議書等件附卷可稽，及矢口否認犯罪之犯後態度等一切情狀，量處如主文所示
    之刑，以示懲儆。至本件死會會款本為會員按月所應繳之會標，此部分不生詐欺
    問題，故不計算於被告午○○所詐得金額之內，附此敘明。
三、至被告午○○所偽造之標單，均未經扣案，被告午○○並供稱均業已於開標當日
    撕毀丟棄滅失，且依一般民間習慣，標會之後該標單亦無留存之必要，故上述標
    單既已滅失而不存在，自無從再併予宣告沒收，附此敘明。
四、自訴意旨另略謂被告午○○尚冒標十一會會款及於八十六年十月十日、同年十一
    月六日、同年月二十八日、同年十二月三十日，向自訴人佯稱甲○○、乙○○要
    選市代，需借錢周轉而由其出面代借為由，先後向自訴人借款五十萬元、五十萬
    元、七十萬元、五十萬元，合計借得二百二十萬元，而事實上甲○○、乙○○未
    要求被告午○○出面借錢，自訴人始知受騙，因認被告午○○另有偽造文書及詐
    欺犯行云云。經查，本件並無積極證據可資證明被告午○○除了有前揭十三次之
    冒標犯行之外，另有自訴人指訴之上揭十一會冒標犯行，已詳如前述。次查，訊
    據被告午○○固不否認有於八十六年十月十日、同年十一月六日、同年月二十八
    日、同年十二月三十日，先後向自訴人借款五十萬元、五十萬元、七十萬元、五
    十萬元，合計借得二百二十萬元之事實，惟堅決否認係故意要詐騙自訴人該二百
    二十萬元款項。查，證人乙○○、甲○○均供稱未託被告午○○向自訴人借錢云
    云（見一二ｏ八五號偵卷第六十頁正面），又自訴人供承自被告午○○處每月收
    取四萬四千元之利息，直到八十八年一月止云云（見一二ｏ八五號偵卷第十四頁
    正面），證人劉月英即自訴人之妻亦供稱被告午○○每月付四萬四千元之利息，
    直到八十八年一月，利息則用來抵繳自訴人參加之三個會之會錢云云（見一二ｏ
    八五號偵卷第六十頁正面），是本件被告午○○若係以甲○○、乙○○要選市代
    ，需借錢周轉而由其出面向自訴人代借二百二十萬元，則豈有以真正借款人甲○○、乙○○應繳給自訴人之利息與其自己本得向自訴人收取之會錢相抵之理﹖是
    自訴人所為被告午○○佯稱甲○○、乙○○要選市代，需借錢周轉而由其出面向
    自訴人代借款項之指訴，核屬無稽。又查本件借款時間係八十六年十二月三十日
    （以最後一筆計），然自訴人自承被告午○○每月繳付四萬四千元利息，直至八
    十八年一月止，是被告午○○繳交利息之時間長達一年多，利息總額亦多達五十
    幾萬元，是若被告午○○存心詐騙，焉有繳付如此多之利息之理﹖益見被告午○○並非故意詐騙該二百二十萬元無訛。自不能以被告午○○事後未能全額清償該
    二百二十萬元款項為由，率爾推定被告午○○於向自訴人借貸該二百二十萬元款
    項時，即具有詐欺之不法所有意圖。綜上，自訴人對被告午○○之上揭指訴，均
    屬不能證明，本應就此部分諭知被告午○○無罪，惟因自訴人認此部分與被告午
    ○○前揭有罪部分，有連續犯裁判上一罪之關係，依審判不可分原則，就此部分
    爰不另為無罪判決之諭知，併此敘明。
貳、被告宇○○部分
一、自訴意旨另略以︰被告宇○○為被告午○○之夫，二人基於共同犯意聯絡，推由
    被告午○○於八十六年八月一日，在台北縣三重市○○街五０號二樓，擔任會首
    ，召集附表所示會員合組民間互助會，連會首共八十九會，每會會金二萬元，採
    內標方式，會期自八十六年八月一日起至九十年四月一日止，約定每月一日及十
    五日於上址開標。被告午○○先後冒標二十四會，詐得三千五百三十六萬元之會
    款，得款後，即將該等詐得會款逕自挪用。嗣於八十八年四月十五日，被告午○○因見無法隱瞞，又無力支付會款，乃宣布停止上開互助會之進行。因認被告宇
    ○○涉犯偽造文書、詐欺罪嫌云云。
二、訊據被告宇○○堅決否認有何詐欺及偽造文書之犯行，辯稱伊未參與本件互助會
    之經營，未招攬會員，亦未向自訴人收過會錢云云。
三、按犯罪事實應依證據認定之，無證據不得推定其犯罪事實，又不能證明被告犯罪
    者，應諭知無罪之判決，刑事訴訟法第一百五十四條、第三百零一條第一項定有
    明文。所謂認定犯罪事實之證據，係指足以認定被告確有犯罪行為之積極證據而
    言，該項證據自須適合於被告犯罪事實認定，始得採為斷罪資料。又苟未能發現
    相當證據，或證據不足以證明，自不能以推測或擬制之方法，以為裁判基礎，亦
    分別有最高法院二十九年度上字第三一０五號及同院四十年度台上字第八六號判
    例意旨可資參照。又按告訴人之指訴係以使被告入罪為目的，必須調查其他證據
    證明告訴人之指訴與事實相符，始可採為證據，最高法院六十九年度台上字第一
    五三一號判例可資參照。
四、經查，
（一）會員庚○○雖證稱有一次在市場遇見被告宇○○，有託其轉交會錢云云（見一
      二ｏ八五號偵卷第五十九頁正、反面）、有二次在市場遇到被告宇○○，有請
      其轉交伊及伊母親李林盆之會款云云（見本院八十九年二月二十九日訊問筆錄
      ），惟按被告宇○○與被告午○○為夫妻，是庚○○在市場遇見被告宇○○，
      託其代轉會錢給被告午○○，核屬人情之常，自不能以被告宇○○二次代庚○○轉交會錢給被告午○○，即遽行認定被告宇○○與被告午○○共同經營本件
      互助會。
（二）參以自訴人亦自承會錢都是被告午○○來向伊收云云（見一二ｏ八五號偵卷第
      三十四頁反面）及證人乙○○證稱伊姊甲○○去投標時，被告宇○○均未在場
      云云（見一二ｏ八五號偵卷第六十頁反面）、證人鄭李素碧證稱開標均係被告
      午○○主持，未見被告宇○○主持，均至被告午○○家繳會款，誰在家就交給
      誰云云（見一二ｏ八五號偵卷第七十八頁反面、七十九頁正面）、證人李雲卿
      、子○○、玄○○均證稱是被告午○○主持開標及收會錢云云（見一二ｏ八五
      號偵卷第八十六頁反面、八十七頁正面、）、證人丁○○、寅○○、鄭宗應均
      證稱未見被告宇○○主持開標及收會錢云云（見本院八十九年二月二十九日訊
      問筆錄）、證人業酉○○、丑○○均證稱被告宇○○未收會錢云云（見本院八
      十九年五月十八日訊問筆錄）、證人鄭癸○○證稱被告宇○○未主持會務云云
      （見本院八十九年八月十日訊問筆錄）等證詞，均足證被告宇○○確未參與本
      件互助會之經營無訛。
（三）又本件互助會會單編號一雖為「紹文」名義之會員，惟查該會係被告午○○與
      張鄭梅花合夥以「紹文」名義參加，且被告午○○亦供稱被告宇○○對於伊與
      張鄭梅花合夥以「紹文」名義參加一會之事並不知情云云（見一二ｏ八五號偵
      卷第三十五頁反面），自不能以本件互助會會單編號一之會員名字為「紹文」
      名義，即認為被告宇○○對於被告午○○本件冒標犯行，二人間存有犯意聯絡
      。
五、綜上所述，本件查無積極證據足資認定被告宇○○有自訴人指訴之偽造文書及詐
    欺之犯行，尚不能僅因被告宇○○與被告午○○為夫妻關係且同居一處，及被告
    宇○○曾代轉會錢等情，即逕行擬制或推定被告宇○○有與被告午○○共同為本
    件冒標之犯行。揆諸前揭說明，自應對被告宇○○為無罪之諭知。
據上論結，應依刑事訴訟法第三百四十三條、第二百九十九條第一項前段、第三百零
一條第一項，刑法第五十六條、第二百十六條、第二百二十條第一項、第二百十條、
第三百三十九條第一項、第五十五條，罰金罰緩提高標準條例第一條前段，判決如主
文。
中    華    民    國      八十九      年      十     月      十二      日
                                      臺灣板橋地方法院刑事第五庭
                                          法  官  呂  安  樂
右正本證明與原本無異。
如不服本判決，應於判決送達後十日內向本院提出上訴狀 (應附繕本) ，上訴於
臺灣高等法院。
                                         書記官  陳   玉  嬋
中      華      民      國    八十九    年     十     月   十二     日
附錄本案論罪科刑法條全文：
刑法第二百十條：
偽造、變造私文書，足以生損害於公眾或他人者，處五年以下有期徒刑。
刑法第二百十六條：
行使第二百十條至第二百十五條之文書者，依偽造、變造文書或登載不實事項或使登
載不實二項之規定處斷。
刑法第三百三十九條第一項：
意圖為自己或第三人不法之所有，以詐術使人將本人或第三人之物交付者，處五年以
下有期徒刑、拘役或科或併科一千元以下罰金。


司法院資訊處製作；財團法人民間司法改革基金會備份。
